台灣高等法院台中分院刑事判決　　　　96年度上訴字第2287號
上　訴　人　台灣台中地方法院檢察署檢察官
被　　　告　乙○○
　　　　　　　　　　（現於台灣台中監獄執行中）
上列上訴人因被告毒品危害防制條例案件，不服台灣台中地方法
院96年度訴字第2291號，中華民國96年7月20日第一審判決（起
訴案號：台灣台中地方法院檢察署96年度毒偵字第3125號），提
起上訴，本院判決如下：
    主  文
上訴駁回。
    理  由
一、本案經本院審理結果，認第一審判決諭知公訴不受理，並無
    不當，應予維持，並引用第一審判決書記載之證據及理由（
    如附件）。
二、檢察官上訴意旨略以：修正毒品危害防制條例於93年1月9日
    施行，其中第20條、第23條將施用毒品之刑事處遇程序，區
    分為「初犯」、「五年內再犯」及「五年後再犯」。「五年
    後再犯」者，前所實施之觀察勒戒或強制戒治已足以遮斷其
    施用毒品之毒癮，為期自新與協助其斷除毒癮，仍適用初犯
    規定，先經觀察勒戒或強制戒治之程序。從而依修正後之規
    定，僅限於「初犯」、「五年後再犯」二種情形，始應先經
    觀察、勒戒或強制戒治程序。倘被告於五年內已再犯，經依
    法追訴處罰，縱其第三次再度施用毒品之時間，在初犯經觀
    察勒戒或強制戒治執行完畢釋放五年以後，已不合於「五年
    後再犯」之規定，應依該條例第10條處罰。本件被告因施用
    毒品，經裁定強制戒治，於89年8月13日執行強制戒治完畢
    ；又因施用毒品，經裁定強制戒治，於91年4月5日執行強制
    戒治完畢。刑事部分起訴後，經原審法院以90年度訴字第62
    3號刑事判決判處有期徒刑10月確定，於92年3月5日執行完
    畢。被告於有期徒刑執行完畢五年內之96年4月19日再犯本
    件之罪，不合五年犯再犯之情形，原審法院諭知公訴不受理
    ，於法不合云云。
三、按依93年1月9日起施行之毒品危害防制條例第20條、第23條
    規定，係就施用第一、二級毒品者，所為係「初犯」、「五
    年內再犯」或「五年後再犯」，而異其刑事處遇程序，其規
    定「初犯」施用第一、二級毒品之被告或少年，經觀察、勒
    戒或強制戒治後，應為不起訴處分或不付審理之裁定，亦即
    以觀察、勒戒或強制戒治之保安處分代替刑事訴追；經觀察
    、勒戒或強制戒治執行完畢釋放後五年內再犯者，則依法追
    訴或裁定交付審理；至於觀察、勒戒或強制戒治執行完畢釋
    放後「五年後再犯」者，亦適用「初犯」以保安處分代替刑
    事訴追之程序。其立法理由係以施用第一級或第二級毒品者
    ，具「病患性犯人」之特質，故對「初犯」者，送觀察、勒
    戒，以戒除其身癮，或進一步施以強制戒治，戒除其心癮；
    經觀察、勒戒或強制戒治執行完畢釋放後「五年後再犯」者
    ，因前所實施之觀察、勒戒或強制戒治已收五年之遮斷效果
    ，足以戒除其毒癮，故仍適用「初犯」以保安處分代替刑事
    訴追程序。至經觀察、勒戒或強制戒治執行完畢釋放後「五
    年內再犯」者，因其再犯率甚高，原實施之觀察、勒戒及強
    制戒治既已無法收其實效，爰依法追訴或裁定交付審理。故
    施用第一、二級毒品者，除曾經觀察、勒戒或強制戒治執行
    完畢後五年內再犯之情形外，均仍得適用以保安處分代替刑
    事訴追程序之規定，並不限於初犯施用毒品者。倘初犯施用
    毒品罪後，雖於五年內第二次再犯，然因時值毒品危害防制
    條例修正之前，且經觀察、勒戒結果，有繼續施用傾向，乃
    依修正前舊法規定，裁定強制戒治。而嗣於該條例修正公布
    並施行後，始第三次（或第三次以上）再犯，且其行為時距
    第二次再犯，經觀察、勒戒或強制戒治執行完畢釋放時之間
    隔已滿五年者，依其第二次再犯經保安處分執行完畢釋放後
    五年內未曾再犯之情形以觀，核與初犯經保安處分執行完畢
    釋放後「五年內再犯」者，其再犯率高，原實施之觀察、勒
    戒及強制戒治已無法收其實效之情形則迥不相侔，而與「五
    年後再犯」者，已收五年遮斷效果之情形相同；本於上開對
    具治療成效之病患性毒品犯，期能藉由強制治療之保安處分
    戒除其身、心癮之立法本旨，自應認與「五年後再犯」之情
    形相同，仍適用以保安處分代替刑事訴追之規定。本件被告
    因施用毒品，經裁定強制戒治，於89年8月13日執行強制戒
    治完畢；又因施用毒品，經裁定強制戒治，於91年4月5日執
    行強制戒治完畢。被告又於第2次強制戒治執行完畢五年以
    後之96年4月19日再犯施用毒品罪，已不合於五年內犯再犯
    之情形，原審法院諭知公訴不受理，並無不當，檢察官以上
    詞指摘原審法院判決不當，其上訴無理由，應予駁回。
三、據上論斷，應依刑事訴訟法第373條、第368條，判決如主文
    。
本案經檢察官甲○○到庭執行職務。
中　　華　　民　　國　　96　　年　　10　　月　　3 　　日
            刑事第九庭    審判長法　官　陳　筱　珮
                                法　官  康  應  龍
                                法　官  趙  春  碧
上列正本證明與原本無異。
如不服本判決應於收受送達後十日內向本院提出上訴書狀，其未
述上訴之理由者並得於提起上訴後十日內向本院補提理由書 (
均須按他造當事人之人數附繕本)。
                                書記官  胡  美  娟
中　　華　　民　　國　　96　　年　　10　　月　　4 　　日
